【裁判字號】    95,訴,713
【裁判日期】    950920
【裁判案由】    除去占有妨害
【裁判全文】
臺灣士林地方法院民事判決               95年度訴字第713號
原      告  乙○○○
被      告  寶山建設股份有限公司
法定代理人  甲○○
訴訟代理人  趙偉程律師
上列當事人間除去占有妨害事件，本院於民國95年9 月6 日言詞
辯論終結，判決如下：
    主  文
原告之訴駁回。
訴訟費用由原告負擔。
    事實及理由
壹、程序方面：
    本件原告未於言詞辯論期日到場，核無民事訴訟法第386 條
    各款所列情形，爰依被告之聲請，由其一造辯論而為判決。
貳、實體方面：
一、本件原告未於言詞辯論期日到場，惟就其起訴狀所載聲明陳
    述略以：原告自68年間起居住坐落於台北市○○區○○段1
    小段228-2 地號土地暨其上建物，有合法使用之權利，自74
    年進行修屋2 次，均未發覺相鄰被告之土地，82年起被告即
    不斷對原告提起告訴妨害騷擾。原告因上開建物為必要之修
    繕，以防危牆倒塌，被告竟派人及所屬之管理員再三前來挑
    釁，欺負原告為一老嫗，致原告無法修繕，爰依民法第962
    條規定，訴請排除被告之妨害等語，並聲明：被告不得妨害
    原告對於坐落台北市○○區○○段1 小段228-2 地號占有權
    利暨其上建物所為之必要修繕。
二、被告則以：原告所居住之門牌號碼台北市○○區○○路2 號
    未經保存登記房屋（以下簡稱系爭房屋）並非原告所有，原
    告對該屋不具事實上處分權或任何占有權能，該屋坐落於台
    北市○○區○○段3 小段600 地號土地面積37.71 平方公尺
    ，另坐落於台北市○○區○○段1 小段228-2 地號僅約6.5
    方公尺，其中600 地號土地為被告所有，228-2 地號土地登
    記為內政部營建署陽明山國家公園管理處所有，均非原告所
    有。系爭房屋為訴外人張統發、養子暨原告生子張天章於74
    年間重建，因屬無權占有被告所有之600 地號土地，被告乃
    於85年間向訴外人張統發、張天章提起拆屋還地之訴，經本
    院士林簡易庭以86年度士簡字第497 號判決原告勝訴，並經
    本院以86年度簡上字第104 號民事判決駁回訴外人張統發、
    張天章之上訴確定，嗣被告據該確定判決聲請強制執行，於
    執行程序中，被告與張統發、張天章達成和解，雙方約定訴
    外人張統發、張天章應自系爭房屋遷出並點交予被告，被告
    給付訴外人張統發、張天章搬遷補助費新台幣（以下同）12
    萬元，系爭房屋所有權歸被告所有，被告隨即依約於系爭房
    屋騰空後給付訴外人張統發、張天章12萬元，經雙方點交完
    畢由被告換鎖而占有系爭房屋。詎原告竟意圖為自己不法利
    益，於88年11月10日晚間雇用不知情鎖匠毀損系爭房屋門鎖
    而更換新鎖，並搬入瓦斯桶、棉被、電視、碗筷等物使用而
    竊佔系爭房屋，經本院以89年度簡字第413 號刑事簡易判決
    、89年度簡上字第88號刑事判決判處有罪確定。嗣原告仍未
    終止竊佔系爭房屋之犯行，且訴外人張統發、張天章復分別
    於89年4 月19日、同年9 月4 日擅自將戶籍遷入系爭房屋，
    被告再向其3 人提起遷讓房屋之訴，由本院士林簡易庭以89
    年度士簡字第1359號判決被告勝訴確定，其後被告據該確定
    判決聲請強制執行，經本院以90年度執字第896 號於90年11
    月9 日解除其3 人之無權占有，將系爭房屋交還被告，詎其
    等數日後再次無權占有系爭房屋迄今，期間被告多次促請其
    等自動遷離，其等仍置若罔聞，被告迫於無奈再於95年7 月
    12日向其3 人提起遷讓房屋民事訴訟，經本院以95年度訴字
    第666 號受理中，則原告提起本件訴訟顯無理由等語置辯，
    並聲明：(一)原告之訴駁回。(二)如受不利判決，願供擔保請准
    宣告免為假執行。
三、兩造不爭執之事實：
  (一)坐落台北市○○區○○段1 小段228-2 地號土地為國有，管
    理機關為內政部營建署陽明山國家公園管理處，台北市○○
    區○○段3 小段600 地號為被告所有（第32頁至第33頁）。
  (二)門牌號碼台北市○○區○○路2 號之未經保存登記房屋坐落
    於上開600 地號土地面積37.31 平方公尺，另有部分坐落於
    上開228-2 地號土地（第31頁）。
  (三)原告目前占有系爭房屋。
  (四)被告前訴請訴外人張統發及原告之子張天章就系爭房屋拆屋
    還地，經本院士林簡易庭86年度士簡字第497 號、本院86年
    度簡上字第104 號民事判決被告勝訴確定（第34頁至第43頁
    ），雙方並於88年11月9 日簽訂和解契約書，被告給付搬遷
    費12萬元，訴外人張統發、張天章同意於88年11月9 日遷讓
    返還系爭房屋（第44頁） 。
  (五)原告前因於88年11月10日僱請鎖匠前往系爭房屋更換門鎖並
    遷入居住，經本院89年度簡字第413 號、89年度簡上字第88
    號刑事判決以竊佔罪處罰金5,000 元得易服勞役、緩刑2 年
    確定（第46頁至第57頁）。
  (六)被告前訴請原告、訴外人張統發、張天章遷讓房屋等事件，
    經本院以89年度士簡字第1359號民事判決被告勝訴確定（第
    58頁至第62頁） 。
四、基上兩造不爭執之事實，則本件兩造爭執要旨厥為：(一)原告
    就系爭房屋及其坐落土地是否有合法占有使用權源？(二)被告
    有無妨害原告就系爭房屋為必要之修繕？原告得否依民法第
    962 條請求除去或防止其妨害？茲分述如下：
  (一)原告就系爭房屋及其坐落土地是否有合法占有使用權源？
    按「當事人主張有利於己之事實者，就其事實有舉證之責任
    。」民事訴訟法第277 條前段定有明文。本件原告主張其就
    系爭房屋及其坐落之台北市○○區○○段1 小段228-2 地號
    土地有合法占有使用權源云云，惟未提出任何證據以實其說
    ，且系爭房屋主要係坐落被告所有之台北市○○區○○段3
    小段600 地號土地、面積37.31 平方公尺，僅有部分坐落於
    由內政部營建署陽明山國家公園管理處管理之台北市○○區
    ○○段1 小段228-2 地號國有土地之事實，有台北市士林地
    政事務所土地複丈成果圖（第31頁）、土地登記謄本（第32
    頁至第33頁）等影本在卷可稽，而訴外人張統發、張天章前
    於88年11月9 日與原告簽訂和解契約書，被告於給付搬遷費
    12萬元後，取得系爭房屋之事實上處分權等情，有和解契約
    書影本在卷可稽（第44頁），本院89年度簡上字第88號刑事
    判決（第48頁至第57頁）、本院89年度士簡字第1359號民事
    宣示判決筆錄（第58頁至第61頁）亦同此認定，則原告既未
    能舉證證明其就被告有事實上處分權之系爭房屋暨其坐落土
    地有何合法占有使用權源，其空言主張，即屬無據。
  (二)被告有無妨害原告就系爭房屋為必要之修繕？
    又原告主張被告派員妨害其修繕系爭房屋云云，為被告所否
    認，原告復未舉證以實其說，則其此部分主張即非可採。
五、綜上所述，原告未能舉證證明其就系爭房屋及其坐落之土地
    有合法占有使用權源，復未能舉證證明被告有任何妨害房屋
    必要修繕之行為，則其依民法第962 條規定，訴請被告不得
    妨害原告對於坐落台北市○○區○○段1 小段228-2 地號占
    有權利暨其上建物所為之必要修繕，為無理由，應予駁回。
六、本件判決基礎俱已臻明確，兩造其餘攻防方法及訴訟資料經
    本院審酌後，核與判決不生影響，無逐一論駁之必要，併此
    敘明。
七、據上論結，原告之訴為無理由，依民事訴訟法第385 條第1
    項前段、第78條，判決如主文。
中    華    民    國    95    年    9     月    20    日
                  民事第二庭  法  官  陳玉曆
以上正本證明與原本無異。
如對本判決上訴，應於判決送達後20日內向本院提出上訴狀。
中    華    民    國    95    年    9     月    22    日
                              書記官  蔡雨呈


司法院資訊處製作；財團法人民間司法改革基金會備份。
